【裁判字號】    90,竹簡,337
【裁判日期】    900713
【裁判案由】    分割共有物
【裁判全文】
臺灣新竹地方法院民事裁定  九十年竹簡字第三三七號
    原      告  Ｅ○○
    被      告  甲○○
                寅○○
                地○○
                戌○○
                玄○○
                黃○○
                子○○
                庚○○
                Ｃ○○
                Ｇ○○
                Ｆ○○
                Ｄ○○
                卯○○
    理人        丁○○
    被      告  亥○○
    被      告  丙○○
                宇○○
    訴訟代理人  黃西庚
    被      告  天○○
                宙○○
                Ａ○○
                丑○○
                Ｂ○○
                未○○
                乙○○
                午○○
                Ｐ○○
                己○○
                辰○○○
                巳○○
                酉○○
                申○○
                戊○○○
                癸○○
                辛○○
                壬○○
                Ｉ○○
                Ｍ○○
                Ｋ○○
                Ｏ○○
                Ｌ○
                Ｊ○○
                Ｈ○○○
                Ｎ○○
右當事人間請求分割共有物事件本院裁定如左：
    主      文
原告之訴駁回。
訴訟費用由原告負擔。
    理      由
一、按原告起訴之訴訟標的為確定判決之效力所及者，法院應以裁定駁回之，民事訴
    訟法第二百四十九條第一項第七款定有明文。又和解成立者，與確定判決有同一
    之效力，同法第三百八十條復著有明文。再確定判決，除當事人外，對於訴訟繫
    屬後為當事人之繼受人者，及為當事人或其繼受人占有請求之標的物者，亦有效
    力，同法第四百零一條第一項亦有明文。
二、查本件土地前於民國八十一年一月間已據當時共有人於八十一年七月二十二日在
    本院成立訴訟上和解，業據本院調閱八十一年度訴字第八十五號分割共有物案卷
    核閱無訛，有和解筆錄一紙附卷可稽，而原告則係和解當事人陳義新之繼承人及
    於訴訟繫屬後買受和解當事人韋九等六人之持分，既為原告所不否認，則原告顯
    係和解當事人之繼受人，為和解確定力所及，揆諸前開規定，即不得就此項法律
    關係，對於被告更行訴請分割。至原告雖陳稱上開和解內容違反「數筆土地之共
    有人數及應有部分均相同始得合併分割」之規定而無效，乃無法持向地政機關辦
    理分割登記，始再提起本件訴訟乙節，惟按和解有無效，或得撤銷之原因者，當
    事人得請求繼續審判，此為民事訴訟法第三百八十條第二項所明定，是原告更行
    起訴，難謂適法。且持分割共有物和解筆錄申請分割登記者，該和解筆錄具有共
    有人協議分割之性質，其協議內容有無法規不容，不得登記情形，登記機關得予
    以審查。惟該協議內容如非法規禁止或有無效、得撤銷情形，登記機關即應許其
    分割登記。又共有物之協議分割，係共有人本於共有權所為處分，其分割方法如
    何，法無明定，共有人間得自由協議決定。共有人共有數共有物，不論各共有物
    共有人是否全部相同，如經全體共有人同意協議合併分割，依協議分割之法意觀
    之，亦非法所不許。共有人持法院分割共有物和解筆錄，向登記機關申辦其所共
    有之多筆土地合併分割登記，登記機關以土地共有人不同，與內政部八十二年九
    月二十九日臺內地字第八二八四○八五號函：「共有人持憑分割契約書申請共有
    物分割登記時，如係數筆共有土地併同協議共有物分割者，各筆土地之共有人均
    應相同。」之意旨不符，而否准共有人之申請。惟查數筆共有土地各筆土地之共
    有人雖非全數相同，惟各筆土地全體共有人就共有土地協議合併分割，法既無禁
    止明文，內政部上開函示限以數筆共有土地各筆土地之共有人均應相同，始得辦
    理分割登記，與協議分割性質有違，命令禁止共有人就共有物之協議分割處分，
    自非適法( 行政法院八十八年度判字第四一二三號裁判要旨參照 )，則原告主張
    上開和解有無效原因，要難採信。
三、原告就同一法律關係復提起本件之訴，自與民事訴訟法第二百四十九條第一項第
    七款規定不合，揆諸上開規定，自應以裁定駁回原告之訴。
四、依民事訴訟法第二百四十九條第一項第七款，第九十五條，第七十八條裁定如主
    文。
中      華      民      國    九十      年      七      月     十三     日
                                  臺灣新竹地方法院民事第一庭
~B法      官  王佳惠
右為正本係照原本作成。
如對本裁定抗告須於裁定送達後十日內向本院提出抗告狀。
~B法院書記官  蕭宛琴
中      華      民      國    九十      年      七      月     十三     日


司法院資訊處製作；財團法人民間司法改革基金會備份。
